最高法院刑事判決　　　　　　　　　　　　　　　九十一年度台上字第六七二五號
　　上　訴　人　甲○○
右上訴人因業務過失致人於死案件，不服台灣高等法院台中分院中華民國八十九年九
月五日第二審判決（八十九年度交上訴字第一一九七號，起訴案號：台灣南投地方法
院檢察署八十九年度偵字第一○五○號），提起上訴，本院判決如左：
    主  文
上訴駁回。
    理  由
按刑事訴訟法第三百七十七條規定，上訴於第三審法院，非以判決違背法令為理由，
不得為之。是提起第三審上訴，應以原判決違背法令為理由，係屬法定要件。如果上
訴理由狀並未依據卷內訴訟資料，具體指摘原判決不適用何種法則或如何適用不當，
或所指摘原判決違法情事，顯與法律規定得為第三審上訴理由之違法情形，不相適合
時，均應認其上訴為違背法律上之程式，予以駁回。本件原判決認定上訴人甲○○為
太昌貨運公司司機，係從事駕駛業務之人，於民國八十八年十二月十六日下午六時五
十分許，駕駛車號ＩＱ｜三九六號營業大貨車，沿南投縣草屯鎮○○路往埔里（南向
北）方向行駛，途經中正路楠埔加油站前（即省道台十四線二十四公里五百公尺處）
劃有分向限制線之路段，欲左轉進入同鎮土城里，本應注意在該劃有分向限制線路段
，不得跨越行駛或迴轉（左轉），竟疏未注意，在該處跨越雙黃線停車待轉，適被害
人房金亮酒後駕駛車號ＧＪ｜○六四六號自用小客車，亦沿該中正路同方向，由後方
駛至，亦疏未注意車前狀況，隨時採取必要之安全措施，而由後追撞上訴人所駕駛大
貨車後方，並因之受有顱骨骨折破裂之傷害，經送醫急救，仍不治死亡。上訴人於車
禍發生之後，隨即報案，並留待現場等候警員前來處理，主動陳述肇事經過，自首而
接受裁判等情。因認第一審判決論處上訴人從事業務之人，因業務上之過失致人於死
罪刑（累犯，處拘役三十日），為無不合，予以維持，駁回上訴人在第二審之上訴。
係以上開事實業據上訴人於警詢及偵、審中，坦承不諱，核與處理現場之警員林適如
於偵查中證述情節大致相符，且有道路交通事故調查報告表、現場照片附卷可稽。而
被害人確因本件車禍致顱骨骨折破裂死亡，亦經台灣南投地方法院檢察署檢察官督同
檢驗員相驗明確，製有勘驗筆錄、驗斷書、相驗屍體證明書存卷可按，為其所憑之證
據及得心證之理由。並說明道路交通標誌標線號誌設置規則第一百四十九條第一項第
八款規定，雙黃實線：設於路段中，用以分隔對向車道，並雙向禁止超車、跨越或迴
轉；同規則第一百六十五條第一項規定：分向限制線，用以劃分路面成雙向車道，禁
止車輛跨越行駛，並不得迴轉。上訴人領有駕駛執照，駕車行經劃有分向限制線之路
段，自應注意上開規定。縱如所辯該左轉處原本有缺口可以左轉，嗣後才劃設雙黃線
等語。然肇事時該處既劃有分向限制線，依規定即不得跨越行駛或迴轉，其欲左轉自
應於下一路口處為之。本件經台灣省南投縣區車輛行車事故鑑定委員會鑑定結果，亦
認上訴人夜間駕駛營業大貨車，在劃有分向限制線之路段停車待轉不當，為肇事次因
，有其鑑定意見書足參。被害人確因本件車禍死亡，其死亡與上訴人之過失行為具有
相當因果關係；雖其酒後駕車行經上開地點，疏未注意車前狀況，亦有過失，仍無解
於上訴人過失罪責之成立。而就上訴人否認過失之辯詞，予以指駁。就形式上觀察，
原判決要無採證認事違背經驗法則、論理法則或理由不備之違背法令情事。依卷附南
投縣警察局道路交通事故調查報告表上所繪現場圖，車禍地點係在楠埔加油站右前方
處，該報告表發生地點欄且載明係台十四線二十四公里五百公尺處北向車道。原判決
事實就車禍地點，載為楠埔加油站前，與現場圖示固稍有出入，然此於事實同一性之
判斷及判決之本旨並無影響，況判決事實於其後，復以括弧註明上開路線及里程編號
，以標示車禍之確實地點，是尚不能以上開事實記載之微瑕，遽指為違法。又台灣省
南投縣區車輛行車事故鑑定委員會鑑定意見書路況記載欄，縱將肇事路段時速限制五
十公里，誤載為六十公里，然此於本件車禍過失責任之判斷，並無關聯，原判決於採
酌該鑑定意見同時，對之雖未加說明，亦無理由矛盾或不備之可指。是上訴意旨上開
所指摘原判決違法情形，核與法律規定得為第三審上訴理由之違法情形，不相適合。
而其餘上訴意旨係就原判決已明白論斷之事項，徒憑己見，仍執陳詞，任意指摘，且
仍為單純事實之爭執，要難謂為適法之第三審上訴理由。依前揭說明，其上訴違背法
律上之程式，應予駁回。
據上論結，應依刑事訴訟法第三百九十五條前段，判決如主文。
中      華      民      國    九十一    年     十一     月    二十八    日
                              最高法院刑事第十二庭
                                  審判長法官  張  淳  淙
                                        法官  謝  俊  雄
                                        法官  蘇  振  堂
                                        法官  張  春  福
                                        法官  呂  丹  玉
      右正本證明與原本無異
                                              書  記  官
中      華      民      國    九十一    年     十二     月      四      日
